台灣彰化地方法院民事判決　九十二年度簡上字第一三五號
　　上　訴　人　乙○○
　　訴訟代理人　甲○○
　　被上 訴 人　許格樟即樟勝工業社
右當事人間請求給付貨款事件，上訴人對於中華民國九十二年十月二日本院彰化簡易
庭九十二年度彰簡字第三二三號第一審判決提起上訴，本院於九十三年六月二十三日
言詞辯論終結，判決如左：
    主      文
上訴駁回。
第二審訴訟費用由上訴人負擔。
    事實及理由
一、被上訴人主張：上訴人於民國九十一年六月間向被上訴人購買型號ＲＳ－五００
    小火鍋架（下稱系爭火鍋架）共二千五百一十八個，其中一千七百八十八個由被
    上訴人鑄造成型、電鍍及拋光，每個新台幣（下同）二百六十五元；其餘七百三
    十個不含電鍍及拋光，每個一百九十七元，貨款共計六十一萬七千六百三十元，
    被上訴人已將火鍋架交付上訴人，並經上訴人檢查後出貨，詎上訴人僅給付部分
    貨款，尚欠二十四萬六千三百六十五元未給付，爰依買賣之法律關係，請求上訴
    人給付上開貨款及自九十一年十一月二十九日起至清償日止，按年息百分之五計
    算之遲延利息等語。
二、上訴人則以：上訴人係於九十一年五月十三日向被上訴人訂購二千五百個火鍋架
    ，每個二百六十五元，依兩造約定，被上訴人應於九十一年六月十七日及六月二
    十五日分別交付五百個及二千個火鍋架，並應注意外表品質及電鍍。上訴人於九
    十一年七月九日前雖受領一千七百八十八個經電鍍之火鍋架，然另六百七十二個
    火鍋架，則因被上訴人積欠代工費用而遭拒絕代工，乃由上訴人支付代工之陞鑫
    企業有限公司（下稱陞鑫公司）電渡費用，再扣除每個六十八元之電鍍費，於九
    十一年七月十一日電鍍完畢後，始於九十一年七月十二日空運至泰國。故本件被
    上訴人交付之火鍋架為二千四百六十個，貨款共六十萬六千二百零四元，尚未支
    付之貨款應為二十三萬四千九百三十九元。惟系爭火鍋架其中一千三百五十九個
    有表面粗糙、起泡等瑕疵，上訴人經客戶立茂琺瑯廠股份有限公司（下稱立茂琺
    瑯廠公司）告知後，即通知被上訴人，並於九十一年十二月三十一日以存證信函
    向被上訴人表示解除該一千三百五十九個有瑕疵火鍋架之買賣契約，則該有瑕疵
    部分火鍋架之買賣契約既經解除，上訴人已無庸支付該部分貨款三十四萬五千九
    百二十三元（瑕疵中有二百零九個為上訴人支付電鍍費）。另上訴人因被上訴人
    遲延給付，致九十一年七月十二日須空運火鍋架至泰國，較海運多支出四萬零九
    百三十八元之運費，亦得請求被上訴人賠償等語，資為抗辯。
三、本件原審對於被上訴人之請求，為被上訴人部分勝訴之判決，命上訴人應給付上
    訴人二十三萬四千九百三十元，及自九十一年十一月二十九日起至清償日止之遲
    延利息，並職權為假執行之宣告，而駁回被上訴人其餘之訴及假執行之聲請。上
    訴人對其敗訴部分聲明不服，求為：(一)原判決不利上訴人部分廢棄。(二)右廢棄部
    分，被上訴人在第一審之訴及假執行之聲請均駁回。被上訴人則聲明駁回上訴。
    另原審判決駁回被上訴人請求上訴人給付之一萬一千四百三十五元及遲延利息部
    分，未經被上訴人聲明不服，已告確定。
四、查本件上訴人向被上訴人購買系爭火鍋架，約定每個二百六十五元，被上訴人於
    九十一年六月二十七日、七月四日、七月九日分別交付一千零九十二個、一百六
    十八個、五百二十八個，共一千七百八十八個火鍋架；另於九十二年七月十一日
    交付之六百七十二個火鍋架，係上訴人交由訴外人陞鑫公司電鍍完成，扣除電鍍
    費後，每個價金為一百九十七元，上訴人尚有二十三萬四千九百三十元貨款未給
    付等事實，有被上訴人所提送貨單三張可稽（見原審卷第十頁），且為兩造所不
    爭執，應堪認為真實。
五、按買受人應按物之性質，依通常程序從速檢查其所受領之物，如發見有應由出賣
    人負擔保責任之瑕疵時，應即通知出賣人。買受人怠於為前項之通知者，除依通
    常之檢查不能發現之瑕疵外，視為承認其所受領之物，民法第三百五十六條第一
    、二項定有明文。本件上訴人辯稱系爭火鍋架有表面粗糙、起泡等瑕疵云云，為
    被上訴人所否認，陳稱系爭火鍋架係經上訴人檢查後才出貨等語。則按系爭火鍋
    架之性質，依通常程序，在交貨時就外觀檢查，應可發現表面有無瑕疵，是本件
    首應審酌者為上訴人有無踐行上開規定之檢查及通知義務？經查：
（一）被上訴人於九十一年七月十一日交付之六百七十二個火鍋架，係由訴外人陞鑫
      公司電鍍，經上訴人逐一檢查，不良品已經其淘汰乙情，業經上訴人陳明在卷
      （見本院九十二年十二月三十日準備程序筆錄），且經證人吳淵鏞證述：伊曾
      幫上訴人電鍍火鍋架，上訴人有一個一個檢查，其後並未向伊反應產品有問題
      等語在卷（見九十三年二月十七日準備程序筆錄），堪認上開六百七十二個火
      鍋架，係經上訴人檢查後始出貨。至其餘之火鍋架，上訴人雖辯稱因出貨時間
      急迫，其不及檢查，僅係抽驗云云，惟上訴人並未證明其受領後，有何不能檢
      查即須出貨之事由，亦未證明僅係其係以抽驗方式檢查，且依前揭規定，上訴
      人本應從速檢查受領物，自不能因檢查方法之不同，而異其所負責任，況由上
      訴人所提泰國客戶之傳真資料以觀，被上訴人於九十一年六月二十七日、九十
      一年七月月四日、九十一年七月九日交付之一千七百八十八個火鍋架，不良品
      共達一千一百五十個（見原審卷第三十四至第三十六頁），不良品之比例達百
      分之六十四，則依常理，上訴人縱使經由抽驗方式檢查，亦可輕易發現是否有
      瑕疵，是上訴人辯稱其不及檢查或僅係抽驗致未能發現瑕疵云云，要無可採。
（二）又上訴人出貨至泰國之火鍋架因表面有刮痕、霧面及起泡等情形而遭扣繳之事
      實，固經證人即立茂琺瑯廠公司之員工陳文賢、李雪英到庭證述屬實。然系爭
      火鍋架表面有無瑕疵，並非依通常之檢查所不能發現，則上訴人於檢查後並未
      表示有何瑕疵，並已出貨至泰國，直至其泰國客戶告知有不良品後，始主張系
      爭火鍋架有瑕疵，縱使系爭火鍋架確有瑕疵，亦因上訴人怠於為瑕疵之通知，
      應視為承認其所受領之物，上訴人自不得以其出貨後不符客戶之品質，而主張
      被上訴人應負瑕疵擔保責任。是上訴人辯稱其於九十一年十二月三十一日已以
      存證信函表示系爭火鍋架其中一千三百五十九個有瑕疵為由，解除該部分火鍋
      架之買賣契約，毋庸給付該部分貨款三十四萬五千九百二十三元云云，於法未
      合，自無可採。至上訴人另辯稱其出貨時已告知被上訴人先出貨看看，如被退
      貨就要補新的云云，亦為被上訴人所否認，上訴人復未舉證以實其說，其此部
      分所辯，亦無可取。
六、上訴人雖另辯稱其因被上訴人遲延給付，致其於九十一年七月十二日受領之六百
    七十二個火鍋架須以空運方式運送，而多支出四萬零九百三十八元之空運費云云
    ，則為被上訴人所否認，主張上訴人於五月十三日訂貨時，因預定交貨日期太急
    迫，兩造同意延後出貨日期二週，且上訴人並未證明增加運費之計算基礎為何等
    語，是本件應再審酌者為上訴人是否因被上訴人之遲延給付而受有損害。經查，
    本件買賣，兩造約定之出貨日期為九十一年六月十七日及六月二十五日，此有上
    訴人所提訂購單可按（見原審卷第三三頁），被上訴人對該文書之真正亦不爭執
    ，則被上訴人既未證明兩造有何延緩交貨之約定，尚不足認兩造已合意變更上開
    交貨日期。則本件被上訴人至九十年六月二十七日、七月四日、七月九日及七月
    十一日始交付系爭火鍋架，自應負遲延給付之責。惟上訴人並未證明其因被上訴
    人遲延給付，致其須由海運改以空運方式出貨，亦未證明海運與空運之運費價差
    為何。另上訴人所提出訴外人立茂琺瑯廠公司之扣款單，雖記載有空運費四萬零
    九百三十元，然該金額係指火鍋架瑕疵應補貨之費用，業據證人李雪英到庭證述
    在卷（見本院九十三年四月九日準備辯論筆錄），此與上訴人所主張因被上訴人
    遲延給付而多支出之運費顯然有別。是上訴人既不能證明其因被上訴人遲延給付
    致其受有損害，其辯稱被上訴人應賠償上開運費云云，即屬無據，而無可採。
七、綜上所述，本件上訴人向被上訴人購買系爭火鍋架，尚有二十三萬四千九百三十
    元之貨款未給付，而上訴人所辯其已解除有瑕疵火鍋架之買賣契約，並得請求被
    上訴人賠償因遲延給付所致損害，已毋庸給付貨款云云，均無可採，其自應給付
    上開貨款。從而，被上訴人依買賣之法律關係，請求上訴人給付上開貨款，及自
    九十一年十一月二十九日起至清償日止按年息百分之五計算之遲延利息，為有理
    由，應予准許，逾此範圍之請求，則屬無據，應予駁回。原審就被上訴人之請求
    ，於二十三萬四千九百三十元及利息部分，為被上訴人勝訴之判決，並依職權為
    假執行之宣告，而駁回被上訴人其餘之請求及假執行之聲請，理由雖不盡相同，
    惟其結果並無二致，原判決仍應予維持。上訴意旨指摘原判決不當，求予廢棄改
    判如其聲明所示，為無理由，應予駁回。
八、本件事證已臻明確，兩造其餘主張及舉證，核與判決結果無影響，毋庸逐一論述
    ，併此敘明。
九、據上論結，本件上訴為無理由，依民事訴訟法第四百三十六條之一第三項、第四
    百四十九條第二項、第七十八條，判決如主文。
中　　　華　　　民　　　國　　九十三　　年　　　七　　　月　　　七　　　日
                            臺灣彰化地方法院民事第二庭
~B審判長法官　何志通
~B法　　　官　黃倩玲
~B法　　　官　羅秀緞
右為正本係照原本作成
不得上訴。
中　　　華　　　民　　　國　　九十三　　年　　　七　　　月　　　九　　　日
~B法院書記官　邱柏滄
